臺灣高等法院民事裁定
109年度抗字第416號
抗  告  人  陳霏慶  


相  對  人  張淑嫻  

            陳柏諺  

上列抗告人因與相對人間請求返還房屋等事件，對於中華民國10
9年3月6日臺灣新北地方法院109年度補字第213號所為裁定關於
訴訟標的價額部分提起抗告，本院裁定如下：
    主  文
原裁定關於核定訴訟標的價額部分廢棄。
本件訴訟標的價額核定為新臺幣貳佰捌拾壹萬參仟壹佰捌拾陸元
。
抗告費用由相對人負擔。
    理  由
一、抗告意旨略以：原裁定就抗告人訴請相對人遷讓返還新北市
    ○○區○○段000○號即門牌號碼新北市○○區○○路0段000號7樓建
    物（下稱系爭房屋）部分，係以內政部不動產交易實價查詢
    服務網所示鄰近房地交易價格每平方公尺約新臺幣（下同）
    75,358元，計算系爭房屋連同坐落土地之價值，再扣除依民
    國108年度公告現值計算系爭房屋坐落土地之價值，而核定
    上開請求之訴訟標的價額為7,256,329元。惟系爭房屋之課
    稅現值僅658,400元，其坐落土地按應有部分及公告現值計
    算之價額為1,832,632元，以上述房屋課稅現值及土地公告
    現值之比例計算，系爭房屋之交易價值應為2,295,120元，
    是原裁定前述核定之價額顯有未當。爰提起本件抗告，請求
    將原裁定關於核定訴訟標的價額部分廢棄等語。
二、按訴訟標的之價額，由法院核定；核定訴訟標的之價額，以
    起訴時之交易價額為準，無交易價額者，以原告就訴訟標的
    所有之利益為準；以一訴主張數項標的者，其價額合併計算
    之。但所主張之數項標的互相競合或應為選擇者，其訴訟標
    的價額，應依其中價額最高者定之；以一訴附帶請求其孳息
    、損害賠償、違約金或費用者，不併算其價額，民事訴訟法
    第77條之1第1、2項、第77條之2條第1、2項分別定有明文。
    次按土地及房屋為各別之不動產，各得單獨為交易之標的，
    故房屋所有人對無權占有人請求遷讓交還房屋之訴，應以房
    屋起訴時之交易價額為準，核定其訴訟標的之價額，而不應
    將房屋坐落之土地價額併算在內（最高法院101年度台抗字
    第859號裁定意旨參照）。又原告請求遷出及拆屋還地部分
    ，目的均為取回土地，其訴訟標的價額應以起訴時土地之價
    值為準，關於該相當於租金之不當得利部分，則屬附帶請求
    ，依民事訴訟法第77條之2第2項規定，不併算入其價額（最
    高法院105年度台抗字第504號裁定意旨參照）。
三、經查：
  ㈠訴之聲明第1項部分：
　1.抗告人主張其為系爭房屋之共有人，而依民法第767條、第8
    21條規定，以訴之聲明第1項請求相對人將系爭房屋遷空返
    還予抗告人及其他共有人，並依民法第179條規定，請求相
    對人自108年11月起至遷空返還系爭房屋日止，按月給付抗
    告人相當於租金之不當得利5,000元，經核其中請求給付相
    當於租金之不當得利部分，應屬請求返還房屋之附帶請求，
    無庸計算價額，另關於請求返還系爭房屋部分，則應以系爭
    房屋（不含坐落土地）起訴時之交易價額，核定其訴訟標的
    價額。
　2.系爭房屋108年度之課稅現值為658,400元，且抗告人主張系
    爭房屋坐落新北市○○區○○段000地號土地（下稱系爭土地）
    之應有部分為332/10000，又該土地面積為636.69平方公尺
    、108年度之公告現值為每平方公尺86,698元等情，有新北
    市政府稅捐稽徵處108年全期房屋稅繳納證明書、土地持分
    分配表、土地登記第一類謄本、系爭土地公告現值查詢表等
    在卷可稽（見本院卷第19、21、25頁、原審卷第15頁），上
    開房屋課稅現值及土地公告現值，雖未必與實際市場交易價
    額相當，然既均為政府機關評定當年度不動產價值之標準，
    自非不得作為系爭房屋及坐落土地價值比例之依據，是以此
    計算系爭房屋占房地總價之比例約為26%【658400/〔658400＋
    （86698×636.69×332/10000）〕≒26%】。又查，依內政部不
    動產交易實價查詢服務網之查詢結果所示，系爭房屋鄰近地
    區且與該屋屋齡相近之房屋，於本件起訴時之成交價格約為
    每平方公尺75,323元（含土地價值，見本院卷第27頁)，則
    以系爭房屋面積115.23平方公尺計算，其包含土地之交易價
    格約為8,679,469元（75323×115.23＝0000000，元以下四捨
    五入，下同），復依前述系爭房屋占房地價值比例約26%計
    算，系爭房屋之交易價值應為2,256,662元（0000000×26%＝0
    000000）。是此部分之訴訟標的價額應核定為2,256,662元
    。
　㈡訴之聲明第2項部分：　　
　　抗告人訴之聲明第2項為請求相對人給付1,069,025元，及自
    起訴狀繕本送達翌日起至清償日止，按年息5%計算之計息，
    依其起訴狀所載，其中178,468元及434,033元為相對人因無
    權占用系爭房屋應返還之不當得利金額，此部分亦屬請求遷
    讓系爭房屋之附帶請求，無須併算價額；另72,500元及384,
    024元部分，則為相對人占用地下2樓停車位所應返還之不當
    得利及應分擔給付之昇降機更新費用，尚非屬返還系爭房屋
    之附帶請求，故就訴之聲明第2項部分之訴訟標的金額應為4
    56,524元（72500＋384024＝456524）。
　㈢訴之聲明第3項部分：　
　　抗告人訴之聲明第3項，為請求相對人將新北市○○區○○路0段
    000號1樓通往地下1樓樓梯口之阻隔物予以拆除，並據其陳
    報拆除費用為10萬元，故此部分之訴訟標的價額應核定為10
    萬元。
四、綜上所述，本件訴訟標的價額應核定為2,813,186元（00000
    00＋456524＋100000＝0000000）。原裁定核定本件訴訟標的價
    額為7,812,853元，尚有未洽。抗告意旨指摘原裁定關於核
    定訴訟標的價額部分不當，聲明廢棄，為有理由，應由本院
    將原裁定此部分廢棄，自為裁定如主文第2項所示。又原裁
    定關於核定訴訟標的價額部分既經本院廢棄，則其關於命補
    繳裁判費部分即失所附麗，應俟訴訟標的價額核定確定後，
    重行命抗告人補繳，附此說明。
五、據上論結，本件抗告為有理由，爰裁定如主文。
中　　華　　民　　國　　109 　年　　5 　　月　　27　　日
                  民事第二十庭
                        審判長法  官  陳雅玲
                              法  官  吳燁山
                              法  官  馬傲霜
正本係照原本作成。
本裁定除以適用法規顯有錯誤為理由外，不得再抗告。如提起再
抗告，應於收受送達後10日內委任律師為代理人向本院提出再抗
告狀。並繳納再抗告費新臺幣１千元。
中　　華　　民　　國　　109 　年　　5 　　月　　27　　日

    　　　　　　　　　　　　　書記官  崔青菁